【裁判字號】    92,台上,3352
【裁判日期】    920619
【裁判案由】    妨害自由等罪
【裁判全文】
最高法院刑事判決                              九十二年度台上字第三三五二號
    上 訴 人    甲 ○ ○
                丙 ○ ○
                          一號.
                乙 ○ ○
              ︵即康育成︶身分.
    共 同 選
    任辯護人    許 雅 芬  律師
                鄭 嘉 慧  律師
                江 信 賢  律師
右上訴人等因妨害自由等罪案件，不服台灣高等法院台南分院中華民國九十年二月十
四日第二審判決︵八十九年度上訴字第一四七四號，起訴案號：台灣台南地方法院檢
察署八十九年度偵字第二０七六號︶，提起上訴，本院判決如左：
    主  文
上訴駁回。
    理  由
一、妨害行動自由部分：
按刑事訴訟法第三百七十七條規定，上訴於第三審法院，非以判決違背法令為理由，
不得為之。是提起第三審上訴，應以原判決違背法令為理由，係屬法定要件。如果上
訴理由狀並未依據卷內訴訟資料，具體指摘原判決不適用何種法則或如何適用不當，
或所指摘原判決違法情事，顯與法律規定得為第三審上訴理由之違法情形，不相適合
時，均應認其上訴為違背法律上之程式，予以駁回。本件上訴人甲○○、丙○○、乙
○○︵即康育成︶上訴意旨略稱：(一)、原判決依憑被害人李美惠之指訴及證人李清富
、陳福基之證詞，資為論定上訴人等妨害行動自由犯行之證據，然李清富為李美惠之
父，陳福基為李美惠之友，所述自有偏頗，且關於上訴人等之犯罪時間，彼等所稱並
不相符，原審未釐清真相，竟予採信，不僅採證違法，亦有應於審判期日調查之證據
而未予調查之違誤。(二)、關於共犯之人數，即強押李美惠上車者，究竟幾人，李美惠
與陳福基所述亦有不符，原審未予詳查，釐清真相，率為判決，亦有應於審判期日調
查之證據而未予調查之違法云云。
惟查：(一)、李清富係李美惠之父，陳福基為李美惠之友，固屬實情，惟彼等之證詞，
其憑信性如何，事實審法院依自由心證之原則，本有斟酌取捨之權，茍其取捨，不違
背經驗法則或論理法則，即不得任意指為違法，而據為適法之第三審上訴理由。關於
犯罪時間，李美惠稱﹁於八十九年二月一日下午二十一時許﹂︵見警訊卷第八頁反面
、偵查卷第二十五頁︶；李清富稱﹁晚上七、八點左右他們進來我家，連我女兒有四
人……當晚十時至十一時間，我女兒打電話回來求救，說如果今天不還錢，要賣她或
殺她，我先打電話到玉井分局報警，後來再跟永康分局報警﹂︵見第一審卷第四十四
頁︶；陳福基稱﹁於八十九年二月一日下午二十時四十分許﹂︵見警訊卷第十頁反面
︶，所述時間，雖不盡一致，然就上訴人等強押李美惠至上訴人等駕駛之Ｄ二｜八０
四九號自用小客車之情節，李美惠所述與陳福基所證相符︵見警訊卷第八頁反面、第
九頁、第十頁反面、偵查卷第二十四頁正反面、第一審卷第二十一頁︶；又上訴人等
強押李美惠載往台南縣、市各處兜轉，剝奪其行動自由，且於車上以如不清償積欠之
款項，要將之殺害或賣入火坑云云恐嚇李美惠致李美惠心生畏懼，其間亦至其父李清
富家中向李清富借錢，復簽發面額新台幣（下同）五十萬元之本票二紙及簽寫五十萬
元之借用證一紙交付甲○○等情，李美惠所供則與李清富所述相符，並有面額各五十
萬元之本票二紙及借據一紙為證︵見警訊卷第十五頁正反面︶。原判決已說明彼等所
述犯罪時間雖不一致，然差距不大，顯係因事出突然，未核對時間，致對時間之陳述
有些許差距，尚不能因而認彼等所述為無可採之理由︵見原判決第五頁末段︶。核原
判決之論斷與經驗法則或論理法則均無違背，自不得以此據為適法之第三審上訴理由
。(二)、李美惠於警訊及檢察官偵訊時均稱遭上訴人等三人強押上車，控制其行動︵見
警訊卷第八頁反面、偵查卷第二十五頁︶，於審理時亦稱﹁上訴人等三人﹂︵見第一
審卷第四十五頁、原審卷第六十頁︶；陳福基於警訊稱﹁甲○○、丙○○、康育成等
三人至我經營之﹃美芝琳﹄火鍋城內，動手欲將我拉到外面，我有反抗，後來見李美
惠出來，他們三人就立即將李美惠強押上他們駕駛的Ｄ二｜八０四九號自用小客車駛
離，他們是來向李美惠追討債務﹂︵見警訊卷第十頁反面︶；於檢察官偵訊時證稱﹁
當時有三人︵包括甲○○︶要強押李美惠至車上……一人開車，二人拉李美惠，原是
三人拉她，出來後再一人去開車﹂︵見偵查卷第二十五頁正反面︶，於審理時亦稱﹁
是這三人︵指上訴人等三人︶沒錯，胖胖的︵指乙○○即康育成︶要把我押進車上，
甲○○在車內拉我胸前衣服，後來看到李美惠才押李美惠，押李美惠後，我才報警，
應是胖胖的開車，丙○○坐在右座，甲○○坐在後座，因天色暗，我不敢確定誰開車
﹂︵見第一審卷第四十五頁、第四十六頁︶。觀李美惠與陳福基之供詞，並無齟齬，
且與李清富所稱﹁我女兒被他們三人押走﹂相符︵見第一審卷第四十五頁︶。縱所稱
有一人、二人、三人之供述，亦係在強押過程中，於不同時程所為之供述，原審已予
調查並為說明︵見原判決第六頁︶，上訴意旨徒憑己見，就與待證事實無關之文字枝
節事項，漫指原審調查未盡，殊不足據以辨認原判決已具備違背法令之形式，顯非適
法之第三審上訴理由。上訴意旨所指摘原判決違法事項，顯與法律規定得為第三審上
訴理由之違法情形不相適合，上訴人等之上訴均違背法律上之程式，應予駁回。
二、重利部分：
按刑事訴訟法第三百七十六條所列各罪之案件，經第二審判決者，不得上訴於第三審
法院，刑事訴訟法第三百七十六條定有明文。本件上訴人甲○○之重利部分，原審係
依刑法第三百四十四條論處罪刑，查該條之最重本刑為一年以下有期徒刑，屬於刑事
訴訟法第三百七十六條第一款之案件。依上開說明，既經第二審判決，自不得上訴於
第三審法院，甲○○竟復一併提起上訴，顯為法所不許，應予駁回。
據上論結，應依刑事訴訟法第三百九十五條前段，判決如主文。
中      華      民      國    九十二    年      六      月     十九     日
                              最高法院刑事第九庭
                                  審判長法官  陳  炳  煌
                                        法官  陳  正  庸
                                        法官  韓  金  秀
                                        法官  吳  信  銘
                                        法官  徐  文  亮
      右正本證明與原本無異
                                              書  記  官
中      華      民      國    九十二    年      六      月    二十三    日
                                                                      Ｑ


司法院資訊處製作；財團法人民間司法改革基金會備份。
